臺灣新竹地方法院刑事判決　　　　　　 100年度簡上字第50號
上　訴　人　臺灣新竹地方法院檢察署檢察官
被　　　告　梁烘銓
上列上訴人即被告因傷害案件，不服本院100年度竹北簡字第95
號，中華民國100年3月31日第一審簡易判決（檢察官聲請簡易判
決處刑案號：99年度偵字第9011號），提起上訴，本院管轄之第
二審合議庭認本件不應以簡易判決處刑，改依通常程序自為第一
審判決如下：
    主    文
原判決撤銷。
梁烘銓無罪。
    理    由
一、檢察官聲請簡易判決處刑意旨略為：被告梁烘銓與告訴人陳
    淑娟為男女朋友。被告梁烘銓於民國99年10月10日14時30分
    許，在友人劉玉珍位於新竹縣新埔鎮○○街87巷12號住處內
    ，因細故與告訴人陳淑娟發生爭執，被告梁烘銓竟基於傷害
    人之身體之犯意，先徒手拉扯告訴人陳淑娟頭髮，續以齒咬
    告訴人陳淑娟左手，致告訴人陳淑娟受有左上臂挫傷之傷害
    ，案經告訴人提出告訴，因認被告涉犯刑法第277條第1項傷
    害罪嫌等語。
二、按犯罪事實應依證據認定之，無證據不得認定犯罪事實；又
    不能證明被告犯罪者，應諭知無罪之判決，刑事訴訟法第15
    4條第2項、第301條第1項分別定有明文。再按刑事訴訟法上
    所謂認定犯罪事實之證據，係指足以認定被告確有犯罪行為
    之積極證據而言，如未能發現相當證據或證據不足以證明，
    自不能以推測或擬制之方法，以為裁判基礎。而刑事訴訟上
    證明之資料，無論其為直接或間接證據，均須達到通常一般
    之人均不致有所懷疑，而得確信其為真實之程度，始得據為
    有罪之認定，若關於被告是否犯罪之證明未能達此程度，而
    有合理懷疑之存在，致使無從形成有罪之確信，根據「罪證
    有疑，利於被告」之證據法則，即不得遽為不利被告之認定
    ，復有最高法院29年上字第3105號、76年臺上字第4986號判
    例可資參照。
三、本件公訴人所提出經本院據以認定事實之所有證據方法（包
    含證人之證述與文書證據、物證等證據方法），並無證據證
    明係公務員違背法定程序所取得；又本件公訴人所提出經本
    院據為論斷依據之各項證據方法中，其中告訴人於警詢中所
    為之陳述，雖係屬審判外之陳述，依刑事訴訟法第159條第1
    項之規定原無證據能力。惟被告未於言詞辯論終結前聲明異
    議，依法應視為同意上開證據方法作為證據，又本院經審酌
    上開言詞陳述作成時之情況，並無顯然之瑕疵，認為以上開
    證據方法作為證據應屬適當，依刑事訴訟法第159條之5第1
    項之規定，應認有證據能力。再公訴人所提出經本院據以認
    定事實之各項公務員職務上所製作之文書證據，亦無顯有不
    可信情況之情形，依刑事訴訟法第159條之4第1款之規定，
    亦應認有證據能力，先予敘明。
四、公訴人認被告涉有傷害告訴人之罪嫌，無非係以（一）東元
    綜合醫院診斷證明書1紙；（二）證人劉玉珍於警詢及偵訊
    中證述；（三）證人即告訴人陳淑娟於警詢及偵訊中之證述
    ；（四）被告於警詢及偵訊中不利於己之陳述等為其論據。
    訊據被告固坦承於99年10月10日14時30分許，有前往友人劉
    玉珍位於新竹縣新埔鎮○○街87巷12號住處內，然否認有何
    傷害告訴人之犯行，辯稱：當天是告訴人請伊前往該地點，
    離開劉玉珍住處時二人也是高高興興的，當時告訴人根本未
    受傷，該驗傷單可能是作假等語。
五、經查：
（一）觀諸證人劉玉珍於警詢、偵訊及本院審理中歷次證述得見
      ，證人劉玉珍於警詢中證述：「當天下午有一個叫陳淑娟
      的朋友到家裡作客，一會兒陳淑娟的前男友梁烘銓就來找
      她，當時我在忙，梁烘銓坐一下就和陳淑娟吵了起來，他
      們雙方就發生扭打，我就看到梁烘銓拔陳淑娟的頭髮，搶
      她的手機及用雙手掐她的脖子，然後我就制止她們不要再
      爭吵及不要再打了，梁烘銓及陳淑娟兩人才停止爭吵及扭
      打，雙方就各自離開我家，我看到發生的情形就是這樣子
      。」等語（見偵查卷第10頁）；證人劉玉珍於偵訊中則證
      稱：「陳淑娟先到我家，沒多久梁烘銓就來了，梁烘銓是
      要到我家找陳淑娟。」、「我從廚房走出來的時候看到梁
      烘銓在我們家門口先掐陳淑娟的脖子，但是我沒有聽到梁
      烘銓跟陳淑娟說什麼，後來我就沒有看到了。」、「在梁
      烘銓掐陳淑娟脖子隔一段時間後，我們三個人都坐在沙發
      上，梁烘銓想要搶陳淑娟的電話，因為陳淑娟的電話響，
      陳淑娟不要把電話給梁烘銓，梁烘銓就扯陳淑娟的頭髮並
      咬陳淑娟的左手。」、「我坐在椅子上，我有看到，我們
      的沙發是L型，我是坐在L型短的那邊，他們兩個是坐在長
      的那邊」、「爭吵原因應該是為了搶電話，梁烘銓要搶陳
      淑娟的電話」等語（見偵查卷第24頁），依據證人劉玉珍
      於警詢及偵訊中證述內容得見，當天爭吵之過程為：陳淑
      娟先到證人家中，後來被告才前往，證人目睹被告梁烘銓
      先掐告訴人陳淑娟的脖子，隔一段時間後，證人及告訴人
      、被告同坐在沙發上（證人坐在L型沙發短邊處，被告及
      告訴人則坐在沙發長邊處），因被告要搶告訴人的電話，
      告訴人不交出電話，被告便扯告訴人的頭髮並咬陳淑娟之
      左手。
（二）然證人劉玉珍於本院審理中則證述：「當時我在廚房忙，
      聽到他們在爭吵，但我不知道他們為何爭吵。」、「爭吵
      時，我有出來跟他們說不要那麼大聲，會吵到鄰居。」、
      「我看到他們在爭吵，男孩子即被告有抓陳淑娟。」、經
      審判長命證人當庭模擬當天目睹被告、告訴人間拉扯過程
      時，證人則當庭證述：「我沒有看到他們拉扯的過程。我
      只看到告訴人受傷，我出來叫他們不要那麼大聲，隔壁的
      鄰居都會聽到。我出來的時候，只有聽到他們言語的爭吵
      。當時他們二人都坐在沙發上，我的沙發是L型的，壹個
      三人座，壹個兩人座，二人各坐壹個沙發。」、「（問：
      你於偵查中說你有看到被告與告訴人拉扯的情形，你有看
      到搶電話或拉扯的過程嗎？）我有看到搶手機，我也有看
      到被告拉告訴人頭髮的情形，但沒有看到被告咬告訴人的
      情形，這是我剛才所講他們在爭吵之後我看到的情形。」
      、「（問：你剛才說被告與告訴人有大聲爭吵後，你從廚
      房出來？）是。」、「（問：你從廚房出來後，才看到被
      告與告訴人搶手機並拉扯告訴人的頭髮？）是。」、「（
      問：你從頭到尾有無看到被告咬陳淑娟？）沒有親眼看到
      。」、「（問：你從廚房出來直到被告與告訴人離開這段
      時間，只有去上洗手間，而且去上洗手間的時候，也沒有
      聽到二人爭吵，也沒有看到被告咬陳淑娟，為何你在偵訊
      中，你會說被告有咬陳淑娟？）因為扯完頭髮，陳淑娟說
      要回家的時候，有給我看她的手，告訴人說那是被告咬的
      。」、「（問：陳淑娟給你看到她的手說她被被告咬，是
      哪個位置？）是左手前手臂外側部分。」、「（問：你有
      無看到咬痕？）無。」、「（問：有無看到任何被咬的痕
      跡？）有看到紅紅的痕跡。」、「（問：一整片嗎？）有
      一片紅紅的。」、「（問：你從頭到尾有看到被告掐陳淑
      娟的脖子？）沒有看到。」、「（問：你在警詢時、偵查
      中為何說被告有掐陳淑娟的脖子？）因為我剛好進廚房要
      出來的時候，隱約很像有看到被告有掐脖子的動作。」等
      語（見本院卷第33頁背面至35頁背面），由證人劉玉珍於
      審理中透過交互詰問之方式證述內容得見，證人雖有看見
      被告扯告訴人頭髮但未親眼目睹被告咬告訴人手，且並未
      看到被告掐陳淑娟脖子，然證人劉玉珍上開審理庭之證述
      內容中，針對「是否親眼目睹被告掐告訴人」、「是否親
      眼目睹被告咬告訴人」二部分之陳述，顯與警詢、偵訊中
      證述差異甚大，被告及告訴人於證人劉玉珍家中發生之爭
      吵事件應屬異常特殊事件，縱使事隔快1年，然針對與案
      情具有重要性之關鍵細節應無理由前後證述差異如此大，
      況依據證人證述當時告訴人有將遭被告咬到之手臂（紅紅
      一片）讓證人觀看，然衡諸常情，手臂遭牙齒咬傷，傷口
      應是呈現牙齒咬痕之外觀，況當時告訴人剛被咬傷不久，
      此種齒痕更應明顯，應無可能呈現紅紅一片，證人證述內
      容實與常情相違，證人劉玉珍於警詢、偵訊中及本院審理
      中證述差異甚大，且與常情多所相違，是證人劉玉珍證述
      顯然具有瑕疵性。
（三）此外，逐一比對證人即告訴人陳淑娟於警詢、偵訊及本院
      審理中證述得見：證人陳淑娟於警詢中證述：我在新埔鎮
      仰德社區○○街87巷12號內，遭我前男友梁烘銓用雙手掐
      住我的脖子，後來聽到我的手機響了，就把我手上的三星
      亞太手機拿過去，把我的手機摔到沙發上，然後翻動我身
      上的背包，從包包內拿走我的汽車鑰匙一串，我跟他說你
      都有其他女友了我不要跟你在一起，他聽了就拉我的頭髮
      ，捏我的左手臂多次，還咬我的左手、、等語（見偵查卷
      第8頁）；證人陳淑娟於偵訊中則證稱：梁烘銓一進門就
      掐住我的脖子說要掐死我，因為當時我換手機號碼不給他
      知道，我電話突然間響了，他說為何別人知道我的號碼而
      他不知道，所以拉扯我的頭髮搶我手機，我提起他前女友
      名字他就不滿，咬我左手臂並捏到黑青、、等語（見偵查
      卷第20頁），證人陳淑娟於審理中證述：被告一進門就掐
      我脖子，後來搶我手機、拉扯頭髮、咬我左手關節下左前
      臂位置，被告咬一次、咬很重等語（見本院卷第37頁背面
      ）證人陳淑娟於警詢、偵訊及本院審理中證述爭吵過程、
      受傷過程及部位大致相符。
（四）證人即告訴人陳淑娟於警詢、偵訊及本院審理中證述內容
      雖大致相符，然逐一比對證人陳淑娟與證人劉玉珍證述得
      見下列明顯相左之處：被告是否有掐告訴人脖子：證人
      劉玉珍雖於警詢、偵訊曾證述有目睹被告掐告訴人脖子，
      然於本院審理中經交互詰問一再與證人劉玉珍確認後，證
      人劉玉珍改稱沒有目睹被告掐告訴人脖子，然告訴人陳淑
      娟卻一再堅稱被告有掐其脖子；證人劉玉珍有無目睹被
      告咬告訴人：證人劉玉珍雖於警詢、偵訊曾證述有目睹被
      告咬告訴人，然於本院審理中經過各種問題並令證人有充
      分回憶時間下，一再與證人劉玉珍確認後，證人劉玉珍證
      述並未目睹被告咬告訴人，佐以證人劉玉珍同時為被告及
      告訴人陳淑娟之友人，證人劉玉珍應無理由於審理中刻意
      迴護被告而為有利被告證述之理，足見證人劉玉珍於審理
      中之證述內容應係在經過交互詰問多方確認及給予時間充
      分回憶當日情況所為之證述，而於審理中之證述呈現之內
      容應較警詢、偵訊中證述較為客觀可信且較符合證人劉玉
      珍之真意；反觀證人即告訴人陳淑娟於審理中證述：被告
      咬告訴人時，證人劉玉珍有當場看到被告咬告訴人等語（
      見本院卷第38頁背面），然目睹他人被咬一事，此種屬於
      親身經歷之特殊事件，過程中並無許多過程、細節、複雜
      狀況之干擾，與需要特殊記憶文字、數字等事項有別，有
      無目睹一事應屬可以輕易記憶且無記憶錯誤之可能性，是
      證人劉玉珍於審理中證述並未目睹告訴人陳淑娟被咬應屬
      可信，然證人劉玉珍於審理中證述內容卻與證人即告訴人
      陳淑娟證述差異甚大；就告訴人是否有將傷口讓證人劉
      玉珍察看一事，證人劉玉珍於審理中雖證述：告訴人有將
      傷口令其察看，但告訴人卻證述：「（問：當時你有無把
      你手的傷勢給劉玉珍看？）因為我手的皮膚很黑，被告咬
      的時候，我很痛，但看起來黑黑的跟皮膚一樣，所以我沒
      有當場給劉玉珍看，然後我回家去，很晚的時候才去警察
      局報案。我是第二天還是第三天再去劉玉珍家的時候，才
      給劉玉珍看傷勢的。我當天沒有給劉玉珍看我的傷勢，因
      為當時被咬的時候，傷口跟我皮膚看起來一樣都黑黑的，
      好像有點紅紅的，所以當場沒有給劉玉珍看，我只是有跟
      劉玉珍講被告有咬我。（又稱）一年多了，我忘記了有無
      給劉玉珍看。」等語（見本院卷第38頁背面），對於有無
      察看傷口一事，亦屬一個特殊經歷過程，若果有令證人劉
      玉珍察看傷口一事，無理由證人劉玉珍與證人陳淑娟即告
      訴人彼此間之證述有如此大之差異。
（五）綜上所述，證人劉玉珍於警詢及偵查中證述與審理中證述
      差異甚大，證人劉玉珍於警詢、偵訊中證述顯然具有瑕疵
      性，而其證述內容又與證人即告訴人陳淑娟之證述有上開
      明顯不一之處，是證人劉玉珍於警詢、偵訊中不利於被告
      之證述應無法採為對被告不利認定；再者，證人即告訴人
      雖提出診斷證明書，然該傷口於診斷證明書上記載為「挫
      傷」（見偵查卷第13頁），一般醫學上所謂「挫傷」（co
      ntusion）指皮下組織受鈍力性撞擊所造成的創傷，最常
      見的是被球（棒球）擊中身體。（參見http://www.i-car
      e.com.tw/index.aspx?chapter=B700=B700007），申言之
      ，挫傷之定義乃指因鈍力對軟組織的強力撞擊而引起的組
      織傷害。亦即挫傷是因為軟組織受打撲、跌倒、衝撞、摔
      落等各種鈍力的作用，而造成皮下組織傷害的狀態，例如
      發炎、血腫（瘀青）。本件告訴人陳淑娟指述係遭被告咬
      傷，然牙齒並不屬於上開「鈍力」之範圍，牙齒切面偏向
      銳面，故咬傷造成傷勢偏向銳力咬合所造成者，遭牙齒咬
      傷更不可能構成上開「挫傷」之傷勢，況依據證人即告訴
      人於審理中證述：被告咬一次、咬很重等語（見本院卷第
      37頁背面），輔以告訴人是當日便前往醫院驗傷，若果遭
      牙齒用力咬傷，醫師於診斷時應可明顯見到牙齒咬合皮膚
      所產生之環狀齒痕，輔以告訴人於急診時自述「遭他人咬
      傷」（病歷記載為英文「bite」）（見本院卷第28頁），
      若果有此種傷勢，醫師於記載傷勢狀況時應會將此一特殊
      傷勢記載下來，然告訴人提出之診斷證明書並未提及有何
      齒痕狀之傷勢，本院向東元綜合醫院調取之急診病歷中亦
      未記載此種特殊傷勢狀況（見本院卷第28-29頁），故而
      告訴人所提出之診斷證明書明顯與其所指述之傷勢造成原
      因相違，證人即告訴人陳淑娟之指述顯有瑕疵之處，且與
      客觀證據（診斷證明書）相違，參以告訴人指述被告傷害
      之時間迄至告訴人於同日晚上7時10分始至警局報案，並
      於同日晚上8時54分始就診，有東元綜合醫院急診病歷在
      卷可稽，此期間已相距約5-6小時之久，則判斷證明書所
      載傷勢是否確係被告所為，並不無可疑，據此證人即告訴
      人陳淑娟指述及診斷證明書既然無法互為佐證，且證人劉
      玉珍、陳淑娟之證述間又有上開多處矛盾之處，公訴人援
      引上開證據作為不利於被告之認定尚有所不足。本件公訴
      意旨認被告涉犯普通傷害犯行所憑之上開證據，均未達通
      常一般人均不致有所懷疑，而得以確信其為真實之程度，
      致本院無從形成對被告為有罪之確信。揆諸首揭法條及判
      例意旨說明，本案既難認被告犯罪確係成立，自應為其無
      罪之諭知，以昭審慎。
六、按對於簡易判決之上訴，準用刑事訴訟法第3編第1章及第2
    章之規定，管轄第二審之地方法院合議庭受理簡易判決上訴
    案件，應依通常程序審理，其認案件有刑事訴訟法第452條
    之情形者，應撤銷原判決，逕依通常程序為第一審判決，此
    為法院辦理刑事訴訟簡易程序案件應行注意事項第14項所明
    定。本案被告既應為無罪判決，檢察官上訴意旨認原審判決
    之刑度未洽，雖無理由，然檢察官對其聲請簡易判決處刑，
    顯不合刑事訴訟法第449條所定得以簡易判決處刑之案件，
    仍應予撤銷原判決，並依刑事訴訟法第452條之規定改依通
    常程序審理，並準用刑事訴訟法第369條第2項規定，自為第
    一審判決，檢察官或被告如不服本判決，仍得於法定上訴期
    間內，向管轄之第二審法院提起上訴，附此敘明。
據上論斷，應依刑事訴訟法第452條、第455條之1第1項、第3項
、第369 條第1 項前段、第364 條、第301 條第1 項，判決如主
文。
本案經檢察官高上茹到庭執行職務。
中    華    民    國   100    年    11    月    14    日
            刑事第三庭  審判長  法  官  汪銘欽
                                法  官  蔡欣怡
                                法  官  李毓華
以上正本證明與原本無異。
如不服本判決應於收受本判決後10日內向本院提出上訴書狀，上
訴書狀應敘述具體理由。上訴書狀未敘述上訴理由者，應於上訴
期間屆滿後20日內補提理由書狀於本院( 均須按他造當事人之人
數附繕本 )「切勿逕送上級法院」。
中    華    民    國   100    年    11    月    14    日
                                書記官  陳美利